【裁判字號】    90,訴,720
【裁判日期】    901116
【裁判案由】    損害賠償
【裁判全文】
臺灣新竹地方法院民事判決  九十度訴字第七二○號
    原      告  甲○○
    被      告  乙○○
右當事人間請求損害賠償事件，經本院刑事庭裁定移送前來（九十年度交附民字第八
九號），本院判決如左：
    主      文
被告應給付原告新台幣捌仟壹佰壹拾陸元，及自民國九十年九月七日起至清償日止，
按年息百分之五計算之利息。
原告其餘之訴駁回。
訴訟費用由被告負擔百分之一；餘由原告負擔
本判決於原告以新台幣仟元為原告供擔保後，得假執行；但被告如於假執行程序實
施前，以新臺幣捌仟壹佰壹拾陸元為原告預供擔保，得免為假執行。
原告其餘假執行之聲請駁回。
    事實及理由
一、原告主張：被告於民國八十九年十月三日下午六時五十分許，騎乘車牌號碼ＨＯ
    Ｘ─九一九號重型機車，沿新竹市○○路由北往南方向行駛，途經該路與光華南
    街無號誌交岔路口，竟違反交通規則，騎乘在內快車道，撞及當時沿新竹市○○
    ○街由西往東方向行駛，車號ＲＮＢ─○五一號，由原告之夫黃長生騎乘並搭載
    原告之輕型機車，二車均人車倒地，致黃長生受有左脛骨丘骨折、甲○○受有小
    腿占體表面積約百分之零點五之一至二度燙傷之傷害，導致原告身心受到巨創，
    原告之夫亦因必須長期門診就醫，無法負擔生活開銷，原告因而必須工作以擔負
    扶養家庭之責，且須向親友告貸度日，經濟困難亦導致原告女兒休學。原告因本
    次車禍支出新台幣（下同）二百九十元之醫療費用，此部分被告應予以賠償，並
    應支付四十萬元之慰撫金，又原告之夫黃長生亦因車禍無能力養家，被告必須賠
    償六十萬元之生活費用，為此依據侵權行為之法律關係，訴請被告賠償原告所受
    損害等情。並聲明：（一）被告應賠償原告一百萬零二百九十元，及自起訴狀繕
    本送達被告翌日起至清償日止，按年息百分之五計算之法定遲延利息利息。（二
    ）願供擔保請准宣告假執行。
二、被告則以：被告對於本件車禍之發生並無任何過失，全為黃長生之過失，車禍發
    生當時，光華南街與經國路無號誌之交叉路口有塞車之狀況，黃長生應待有空間
    時始得通行，路權應歸屬於行駛在幹線道經國路之自用小客車，而非黃長生，且
    黃長生自光華南街無號誌交叉路口要橫越幹道經國路時，應警戒前方且讓行駛在
    幹道之被告先行，被告於車禍當日係行駛於外車道，行至車禍地點前，因有部自
    用小客車占用部分外車道，被告為閃該車，方跟隨一部箱型車駛到外側車道中間
    ，隨即發生本件車禍，被告絕未行駛內、外側車道中間，本件車禍是黃長生駕機
    車撞及被告機車後方，原告所受傷害為燙傷而非擦傷，極有可能是因原告自己不
    小心接觸機車排氣管所致，與本件車禍無關，不得請求被告賠償。縱認被告於本
    件車禍亦有過失，然原告之夫黃長生之過失顯然大於被告，被告至多應負百分之
    三十之過失，原告詎向被告請求巨額賠償實屬無理等語，作為抗辯。並聲明：（
    一）原告之訴駁回。（二）若受不利判決，願供擔保請准宣告免為假執行。
三、經查，被告於八十九年十月三日下午六時五十分許，騎乘車牌號碼ＨＯＸ─九一
    九號重型機車，沿新竹市○○路由北往南方向行駛，途經該路與光華南街無號誌
    交岔路口，適原告之夫黃長生騎乘車號ＲＮＢ─○五一號輕型機車搭載原告，沿
    新竹市○○○街由西往東方向行駛，欲經由同一無號誌交岔路口穿越經國路，二
    車發生碰撞，均人車倒地，被告因此受有坐骨處挫傷併擦傷，原告之夫黃長生受
    有左脛骨丘骨折，原告則受有小腿約占體表面積百分之零點五一至二度燙傷之傷
    害等事實，為兩造所不爭，並有診斷證明書影本三紙附卷可證，復經本院依職權
    調閱九十年度交易字第五十一號刑事全卷卷宗，查明屬實，應堪信為真實。
四、再查，被告於車禍發生時騎乘機車於內、外快車道之間，業據原告之夫黃長生於
    刑事案件審理中提出自行繪製之現場圖，核與證人即到場處理警員黃文祖於本院
    九十年度交易字第五十一號刑事案件中證述之撞擊位置相符，且被告在刑事案件
    警訊中亦陳稱當時騎乘機車從內外快車道中間直行等語，此有警訊筆錄影本附卷
    可證，應堪認定被告確實行駛於內外側車道之間，被告空言所辯，殊難採信。按
    機器腳踏車行駛之車道，在已劃分快慢車道之道路，重型機器腳踏車依標誌或標
    線之規定行駛，無標誌標線者，得在快慢車道行駛，但在快車道行駛時，除左轉
    彎外，應行駛於最外側車道，道路交通安全規則第九十九條第一項第二款定有明
    文。被告直行於新竹市○○路上，本應注意上開規定而行駛於最外快車道，且依
    當時情狀，又無不能注意之情事，被告竟疏未注意而騎乘機車行駛於內外快車道
    之間，對於本件車禍之發生確有過失。又被告因過失行為使二人受傷，經本院以
    九十年度交易字第五一號判處有期徒刑四月，並諭知易科罰金之標準，亦經本院
    依職權調閱該刑事卷宗，查明屬實。從而，原告主張被告對於本件車禍之發生應
    有過失等情，應堪採信。
五、按因過失不法侵害他人之權利者，負損害賠償責任。不法侵害他人之身體或健康
    者，對於被害人因此喪失或減少勞動能力或增加生活上之需要時，應負損害賠償
    責任。又不法侵害他人之身体、健康，被害人雖非財產上之損害，亦得請求賠償
    相當之金額，民法第一百八十四條第一項前段、第一百九十三條第一項、第一百
    九十五條第一項分別定有明文。被告不法侵害原告之身體，既經認定，且原告所
    受傷害與被告之過失行為間顯有相當因果關係，則被告對於原告因而所受之損害
    ，自應負損害賠償責任。茲就原告請求被告賠償之金額，應否准許分述如左：
  （一）醫療費用部分：原告主張其至衛生署新竹醫院進行診療，共支出醫療費用二
        百九十元等情，業據其提出門診費用證明為證，且為被告所不爭，應堪信為
        真實，是此部分之請求應予准許。
  （二）生活費用部分：原告雖主張其夫黃長生因車禍無能力外出工作擔負家計，被
        告必須賠償六十萬元之生活費用等情，然該部分係因黃長生本身於車禍中受
        傷所致，縱使黃長生因本次車禍減少勞動能力或增加生活上之需要，亦應屬
        黃長生所受之損害，而非原告所受財產上之損害，從而，原告此部分請求自
        不應准許。
  （三）慰撫金部分：原告因本次車禍受有小腿約占體表面積百分之零點五之一至二
        度燙傷之傷害，依據前述診斷證明書之記載，原告曾於車禍當天至行政院衛
        生署新竹醫院急診，並於翌日門診一次，又原告目前在餐廳擔任服務生，月
        入約二萬二千元，學歷為國中畢業，未有不動產，被告則於麵包店擔任助手
        ，月入約三萬元，學歷為高中畢業，亦無不動產，擁有一輛機車等情，經兩
        造分別陳明在卷。本院審酌上情及兩造身份、地位、財產狀況暨原告所受傷
        害並非嚴重等一切情事，認為原告請求四十萬元之慰撫金，尚嫌過高，應予
        核減為二萬元，方屬公允，逾此數額之請求，為無理由。
  （四）綜上所述，原告所得請求賠償之金額為二萬零二百九十元。
六、按損害之發生或擴大，被害人與有過失者，法院得減輕賠償金額，或免除之。前
    二項之規定，於被害人之代理人或使用人與有過失者，準用之。民法第二百十七
    條第一項、第三項分別定有明文。又車輛行至無號誌或號誌故障而無交通警察指
    揮之交岔路口，支線道車應暫停讓幹線道車先行，道路交通安全規則第一百零二
    條第一項第二款規定甚明。經查，本件車禍發生時原告係乘坐於使用人即其夫黃
    長生所騎乘之機車自支線道光華南街駛出，本應讓幹線道之經國路行駛之車輛先
    行，且依當時情狀，又無不能注意之情事，黃長生竟疏未注意而穿越幹道線，且
    由前述刑事卷宗所附車損照片觀之，被告之機車右後車殼破損、右後車燈破裂，
    顯見係遭右方撞擊，核與黃長生行車方向相符，應堪認定黃長生未讓幹線道之被
    告先行，因此黃長生對於本件車禍之發生自有過失。又黃長生因過失傷害人，經
    本院以九十年度交易字第五一號判處有期徒刑三月，並諭知易科罰金之標準，亦
    經本院依職權調閱該刑事卷宗，查明屬實。本院審酌黃長生與被告過失責任之程
    度，認被告之過失責任比例為百分之四十，黃長生之過失責任比例為百分之六十
    ，即原告之損害賠償金額，應減六成為適當。
七、依前開過失比例計算，原告得請求之金額為八千一百十六元（計算式為：20290
    X0.4＝8116），從而，原告訴請被告賠償一百萬零二百九十元，在八千一百十六
    元及自起訴狀繕本送達被告翌日即九十年九月七日起至清償日止，按年息百分之
    五計算法定遲延利息之範圍內，為有理由，應予准許，逾此範圍之請求則不應准
    許，應予駁回。
八、兩造陳明願供擔保，聲請宣告假執行或免為假執行，經核原告勝訴部分，合於法
    律規定，爰分別酌定相當之擔保金額宣告之；原告其餘假執行之聲請，因訴之駁
    回而失所依據，不予准許。
九、訴訟費用負擔之依據：民事訴訟法第七十九條但書。
中      華      民      國    九十      年     十一     月     十六     日
                                  臺灣新竹地方法院民事第二庭
~B法      官  雷雅雯
右為正本係照原本作成。
如對本判決上訴，須於判決送達後廿日內向本院提出上訴狀。
~B法院書記官  洪儷容
中      華      民      國    九十      年    十一    月    十六    日


司法院資訊處製作；財團法人民間司法改革基金會備份。
